臺灣桃園地方法院民事裁定　　　　　 110年度消債抗字第29號
抗　告　人　彭薇霖（原名：彭湘嵐）


上列抗告人因聲請更生事件，對於本院民事庭民國110 年7 月21
日103 年度消債更字第20號裁定提起抗告，本院裁定如下：
    主  文
抗告駁回。
抗告程序費用由抗告人負擔。
    理  由
一、按債務人不能清償債務或有不能清償之虞者，得依消費者債
    務清理條例所定更生或清算程序，清理其債務；債務人無擔
    保或無優先權之本金及利息債務總額未逾新臺幣（下同）1,
    200 萬元者，於法院裁定開始清算程序或宣告破產前，得向
    法院聲請更生；法院開始更生程序之裁定，應載明其年、月
    、日、時，並即時發生效力，消費者債務清理條例（下稱消
    債條例）第3 條、第42條第1 項及第45條第1 項定有明文。
    又按債務人對於金融機構負債務者，在聲請更生或清算前，
    應向最大債權金融機構請求協商債務清償方案，或向其住、
    居所地之法院或鄉、鎮、市、區調解委員會聲請債務清理之
    調解；協商或調解成立者，債務人不得聲請更生或清算。但
    因不可歸責於己之事由，致履行有困難者，不在此限，此見
    同條例第151 條第1 項、第7 項規定甚明。
二、抗告意旨略以：消債條例第3 條規定債務人不能清償或有不
    能清償之虞，即得聲請更生，並未以客觀上無法履行金融機
    關之協商條件為要件，況債務人是否同意協商條件，乃債務
    人之自由，並非須達客觀上無力清償之程度始可拒絕，則原
    裁定稱抗告人仍有相當收入而具履行協商方案之能力，並無
    不能清償債務或有不能清償之虞等情事，實屬無據，爰依法
    提起抗告，請求廢棄原裁定並准抗告人更生等語。
三、經查：
（一）關於前置協商之要件：抗告人於103 年5 月間依消債條例
      之協商，與最大債權銀行即台北富邦商業銀行股份有限公
      司協商成立，約定每月還款6,696 元，後於106 年9 月間
      申請變更債務協商還款條件，改為每月還款5,274 元，惟
      受新冠肺炎疫情之影響，抗告人因其任職之空廚公司營運
      狀況不佳而離職，致其無力支付還款金額等情，有前置協
      商協議書、勞工保險被保險人投保資料等件附卷可憑，堪
      可採認（見原審卷第63、69至79頁），足認抗告人乃因不
      可歸責於己之事由始毀諾，故其聲請更生仍合乎協商前置
      之程序要件。
（二）關於抗告人之債務總額：抗告人雖陳報其無擔保或無優先
      權之債務總額為50萬6,887 元，然依債權人陳報，實為51
      萬5,950 元（見原審卷第95至151 頁，債權人臺灣土地銀
      行股份有限公司及衛生福利福部之債權有優先權，應不列
      入計算），本院認應以該金額為其債務總額。
（三）關於抗告人之財產及收入：
    1.抗告人稱其名下財產有汽車1 輛等情，有全國財產稅總歸
      戶財產查詢清單存卷可佐，應堪採信（見原審卷第53頁）
      ，該汽車於92年間出廠，顯逾耐用年限，其折舊價值應所
      剩無幾，故抗告人並無可資抵償債務之財產。
    2.抗告人稱其現任職於華航諾富特飯店，僅領取最低薪資且
      須扣除勞、健保費等語，經抗告人提出財政部北區國稅局
      107 、108 年度綜合所得稅各類所得資料清單、勞工保險
      被保險人投保資料表等件為證，並書立切結書陳報到院為
      憑，堪可採認（見本院卷第55至65頁），本院認以勞動部
      於109 年9 月7 日發布、自110 年1 月1 日起實施之基本
      工資每月2 萬4,000 元，並扣除依110 年勞動部勞保投保
      薪資分級表及衛服部中央保健署全民健康保險保險費負擔
      表推算之勞健保費自付額，以每月實際領取薪資2萬3,000
      元為準，計算抗告人之收入，較能適當反映其清償債務之
      能力。
（四）關於抗告人之必要支出：
    1.債務人必要生活費用，以最近一年衛生福利部或直轄市政
      府所公告當地區每人每月最低生活費一點二倍定之。受扶
      養者之必要生活費用，準用第一項規定計算基準數額，並
      依債務人依法應負擔扶養義務之比例認定之。前二項情形
      ，債務人釋明更生期間無須負擔必要生活費用一部或全部
      者，於該範圍內，不受最低數額限制；債務人證明確有必
      要支出者，不受最高數額及應負擔比例之限制。消債條例
      第64條之2 定有明文。
    2.依其規定，按桃園市110 年間每人每月最低生活費為1 萬
      5,281 元，則聲請人提出本件聲請前2 年間每月必要生活
      費用應以1 萬8,337元計算為適當（計算式：15281 ×1.2
       ×1 ，小數點以下四捨五入）。
（五）結算：抗告人名下並無財產，其債務總額為51萬5,950 元
      ，以上開收入扣除必要支出後，每月應有餘額4,663 元可
      供清償債務（計算式：00000 000000 ），依本院試算結
      果，其清償需時179 月即14年12月，而抗告人為69年次，
      提出本件聲請時為41歲，距強制退休年齡65歲尚有24年，
      足認抗告人並非不能清償債務或有不能清償債務之虞。
（六）抗告人雖執前詞，提起抗告，然原裁定駁回抗告人之聲請
      ，其理由並非抗告人尚具履行協商方案之能力，抗告人以
      此指摘原裁定，於法無據，並無可採。
四、綜上所述，本件抗告人並無不能清償債務或有不能清償之虞
    ，其聲請更生於法無據，不應准許，原審駁回其聲請，於法
    有據程序，抗告人提起抗告，指摘原裁定不當，求予廢棄，
    為無理由，應予駁回。
五、據上論結，本件抗告為無理由，爰依消債條例第15條，民事
    訴訟法第495 條之1 第1 項、第449 條第1 項、第95條、第
    78條，裁定如主文。
中    華    民    國    110   年    10    月     4    日
                  民事第一庭  審判長法  官  魏于傑
　
                                    法  官  郭俊德
　
                                    法  官  孫健智
正本係照原本作成。
本裁定除以適用法規顯有錯誤為理由，不得再抗告；如提再抗告
，應於收受送達後10日內，委任律師為代理人向本院提出再抗告
狀，並繳納再抗告費新台幣1000元。
中    華    民    國  110     年    10    月     5    日
                                    書記官  鄧竹君